臺灣高等法院民事判決
                                      108年度家上字第3號
上  訴  人
即反訴被告  甲〇〇 
訴訟代理人  吳存富律師
            林修平律師
            王姿茜律師 
被 上 訴人
即反訴原告  乙〇  

訴訟代理人  陳彥旭律師
上列當事人間請求離婚事件，上訴人對於中華民國107年11月21
日臺灣〇〇地方法院107年度婚字第101號第一審判決提起上訴，被
上訴人並提起反訴，本院於109年3月24日言詞辯論終結，判決如
下：
    主  文
原判決廢棄。
准兩造離婚。
乙〇其餘反訴及假執行之聲請均駁回。
第一審訴訟費用及第二審關於本訴部分之訴訟費用均由乙〇負擔
；反訴訴訟費用，由甲○○負擔百分之七，餘由乙〇負擔。
    事實及理由
壹、程序方面：
一、按數家事訴訟事件，或家事訴訟事件及家事非訟事件請求之
    基礎事實相牽連者，得向就其中一家事訴訟事件有管轄權之
    少年及家事法院合併請求，不受民事訴訟法第53條及第248
    條規定之限制；前項情形，得於第一審或第二審言詞辯論終
    結前為請求之變更、追加或為反請求，家事事件法第41條第
    1項、第2項定有明文。本件上訴人即反訴被告甲○○（下以姓
    名稱之）於原審訴請離婚，被上訴人即反訴原告乙〇（下以
    姓名稱之）則於本院提起反訴，依民法第1052條第2項規定
    請求准予兩造離婚，並依民法第1056條第1項規定請求損害
    賠償、及第1057條規定請求給付贍養費（見本院卷一第259
    至271頁)，因乙〇反訴之請求與原訴離婚訴訟之基礎事實相
    牽連，並有統合處理之必要，依訴訟經濟原則，自宜利用同
    一訴訟程序審理，藉以一次解決本件紛爭，揆諸上開規定，
    乙〇所為反訴，核與前揭規定相符，應予准許。
二、按原告於判決確定前，得撤回訴之全部或一部，家事事件法
    第51條準用民事訴訟法第262條第1項規定。乙〇於本院準備
    程序撤回反訴中關於未成年子女扶養費給付部分之請求，有
    民事反訴準備㈠狀可稽（見本院卷第433至434頁），故此部
    分已生撤回之效力，不在本院審理範圍，合先敘明。
貳、實體方面：
一、本訴部分：
  ㈠甲○○主張：兩造於民國85年12月11日結婚，婚後育有一子丙〇
    〇。兩造婚後因乙〇個性極端，干涉伊打橋牌、下圍棋、研磨
    寶石等興趣，及因子女教養問題，屢起爭執，且乙〇無端懷
    疑伊與同事或外傭之關係，甚至偷看伊私人信件，指稱伊有
    外遇，致兩造爭吵不斷，兩造早已分房已久。又乙〇於106年
    10月11日偷看伊電腦內之電子郵件，見伊於信中稱訴外人Em
    ily（即丁〇〇）為「Darling」，竟不聽伊之解釋，即瘋狂打
    電話，並傳Line及簡訊干擾伊上班。嗣於106年10月12日伊
    下班時，乙〇在公司大廳等候並攔截伊，一路上及回家後仍
    不斷質問伊與Emily的關係，伊已心灰意冷懶得回應，待晚
    間11時要就寢時，乙〇仍在吵鬧，伊要乙〇離開伊臥房（兩造
    分房已久，伊和兩造之子同睡一間房間），於推擠中乙〇開
    始打伊，伊舉右臂去擋，乙〇在伊左手近腕動脈處及手肘上
    咬了兩口，嗣伊前往馬偕醫院驗傷及包紮，並通報家暴。伊
    原念及兩造之子快要學測，不想因兩造紛爭影響兩造之子前
    途，故暫時隱忍，但乙〇卻於106年12月14日晚間，狀似教訓
    兒子，卻看著伊說：「我如果沒有上帝，我就拿刀了，不是
    殺自己就是殺別人！」，令伊心生恐懼，接著幾天，伊睡覺
    時將房門鎖上，但乙〇連續三晚以備用鑰匙開門進入伊之臥
    房，說是要替兒子蓋被子，讓伊心生害怕，擔心乙〇做出傷
    害伊之舉動。又伊聲請暫時保護令，雖遭法院認上開衝突係
    偶發情形，而無法認定有再發生家暴行為之續發性而駁回，
    然乙〇僅憑臆測，就動手及動口傷害伊，亦遭法院判決其涉
    犯傷害罪確定在案；復自106年10月11日起，乙〇不分晝夜，
    瘋狂打電話、傳簡訊及Line干擾伊工作、追蹤伊上下班，甚
    至連伊週末到臺北新店上寶石研磨課程，乙〇亦會開車尾隨
    ，種種緊迫盯人行為，使伊備感壓迫；又於伊睡覺之後，其
    即翻檢伊之衣服口袋、皮包、上班提包、車子看有沒有可疑
    的名片、發票、收據及刷卡單據等，每有發現就打電話質疑
    。乙〇還偷拿伊之舊手機，檢查存在手機中的電話通訊錄及
    簡訊，而於106年11月9日，有3位伊舊手機通訊錄上的女性
    友人打電話或傳簡訊給伊，說接到其電話，莫名指稱她們與
    伊有染，要求離伊遠一點，伊為此顏面掃地，只能一一致歉
    ；另於106年11月17日，其偷拿伊之手機，並刪除伊手機中
    女性聯絡人資料及簡訊、截圖檔案、刪除及封鎖Line中女性
    友人帳號，對伊極度不尊重且妨礙伊之隱私秘密。伊因乙〇
    會在伊睡覺時一聲不響地站在一旁瞪視伊，使伊受到相當大
    的驚嚇，且會翻找伊個人物品，及106年10月12日之家暴行
    為，乃於107年2月22日請鎖匠更換臥房門鎖、內側加裝門栓
    ，然同年7月26日乙〇已找鎖匠把門打開，伊於同年8月2日再
    請鎖匠安裝另一副鎖，乙〇竟全程錄影並報警。顯見兩造誠
    摯互信基礎已蕩然無存，無法繼續維繫婚姻。又乙〇上開侵
    害伊隱私、干涉伊工作及正常人際關係等不尊重伊人格之行
    為，並毆打伊、誣指伊與他人通姦，顯已逾越夫妻通常可忍
    受程度，危及婚姻關係之維繫，而屬不堪同居之虐待，亦屬
    有難以維持婚姻之重大事由，爰依民法第1052條第1項第3款
    、第2項規定，擇一求為判決准予兩造離婚。（原審判決甲○
    ○敗訴，甲○○不服，提起上訴）。並上訴聲明：㈠原判決廢棄
    。㈡准兩造離婚。
  ㈡乙〇則以：伊否認甲○○前揭指摘之事實。況夫妻就子女教養問
    題討論過程中難免會發生些許意見相左，且許多事伊都是事
    後始知悉，何來干預，反係伊因擔心甲○○受騙才加以詢問，
    然甲○○對於伊之詢問似乎都有意迴避，甚至處心積慮為了製
    造離婚事由，以片段擷取錄音或用空泛之通信紀錄影射等語
    ，資為抗辯。並為答辯聲明：上訴駁回。
二、反訴部分：
  ㈠乙〇主張：兩造於85年結婚迄今，伊對於家內事務，除親力親
    為外，大多不與甲○○計較，甚至退讓，但唯獨對甲○○與其他
    女子曖昧有染一事，因伊身為虔誠之基督徒，對於婚姻之廉
    潔與家庭生活之圓滿要求甚嚴，故伊無法接受甲○○於書信及
    簡訊中以「Darling」、「Baby」、「寶貝」稱呼丁〇〇、戊〇
    〇，顯已逾越社會一般人通念所能容忍之普通朋友關係。且
    甲○○於106年2月5日，以兩造共同居住所即〇〇市○區○○路000
    號6樓房屋向〇〇富邦銀行辦理最高限額抵押貸款，此舉更造
    成兩造間互信基礎漸失，彼此之間難以繼續生活。兩造婚姻
    誠摰、互相扶持之基礎已嚴重動搖，而有難以維持共同生活
    ，乃可歸責於甲○○，伊不具有可歸責事由。伊得依民法第10
    52條第2項規定請求准兩造離婚，且依同法第1056條規定請
    求非財產上損害賠償350萬元，並依同法第1057條規定請求
    甲○○按月給付贍養費2萬7293元。爰依民法第1052條第2項、
    第1056條、第1057條規定提起反訴，聲明：㈠淮兩造離婚。㈡
    甲○○應給付乙〇350萬元，及自反訴起訴狀繕本送達翌日起至
    清償日止，按週年利率百分之五計算之利息。㈢甲○○應自反
    訴起訴狀繕本送達翌日起至乙〇死亡日止，按月於每月一日
    給付贍養費2萬7293元予乙〇，如不足一月者，依當月實際日
    數與當月天數之比例計算，如遲誤一期未履行或未完全履行
    者，其後之期間視為已到期。㈣就上開㈡、㈢項請求部分，願
    供擔保，請准宣告假執行。
  ㈡甲○○則以：兩造婚姻確實係因乙〇長時間誣指伊與他人有外遇
    而致破綻，且兩造於106年10月12日發生肢體衝突，乙〇咬傷
    伊，卻將兩造婚姻之破綻歸咎於伊與他人密集曖昧關係，而
    不間斷向伊抱怨、叨念，令伊身心俱疲，然實為乙〇無端放
    大伊與其他女性友人間之單純友誼，且不願聽從伊解釋，故
    兩造婚姻之破綻，顯可歸責於乙〇。倘若兩造成立離婚，乙〇
    並非無過失之一方，其不得依民法第1056條規定請求伊負損
    害賠償責任。又乙〇現為居家護理所負責人，於102年7月1日
    至104年8月19日任職訴外人即財團法人臺灣私立〇〇養護中心
    ，投保薪資為4萬3900元，故乙〇目前收入至少應與前為受雇
    居家護理師時相當，且其名下尚有數筆不動產及股票，顯見
    乙〇之經濟寬裕生活無虞，實難預見於兩造判決離婚後，乙〇
    將陷無法生活之困難等語，資為答辯。並為反訴答辯聲明：
    ㈠乙〇之反訴及假執行之聲請均駁回。㈡如受不利判決，就損
    害賠償部分，願供擔保，請准宣告免為假執行。
三、兩造均主張兩造於85年12月11日結婚，婚後育有一子丙〇〇，
    並有戶籍謄本可證（見原審卷第12至13頁），堪信為真實。
四、本院之判斷：
  ㈠甲○○請求離婚及乙〇反訴請求離婚部分：
  1.按有民法第1052條第1項以外之重大事由，難以維持婚姻者
    ，夫妻之一方得請求離婚，但其事由應由夫妻之一方負責者
    ，僅他方得請求離婚，為同條第2項所明定。本條項為離婚
    事由之概括規定，目的在使夫妻請求裁判離婚之事由較富彈
    性，是夫妻間發生足使婚姻難以維持之重大事由者，雖不符
    合該條第1項所列各款情形，亦無不准依該法條第2項訴請離
    婚之理。所謂「難以維持婚姻者」，係以婚姻是否已生破綻
    而無回復之希望為判斷標準，而婚姻是否已生破綻無回復之
    希望，則應依客觀之標準，即難以維持婚姻之事實，是否已
    達於倘處於同一境況，任何人均將喪失維持婚姻之意願而定
    。婚姻如有難以維持之重大事由，於夫妻雙方就該事由均須
    負責時，應比較衡量雙方之有責程度，僅責任較輕之一方得
    向責任較重之他方請求離婚，如雙方之有責程度相同，則雙
    方均得請求離婚，始符上揭規定之立法本旨。
  2.乙〇主張甲○○有以曖昧用語與其他女性通郵件及電話乙情，
    雖為甲○○否認。惟依甲○○與丁〇〇間之電子郵件信件，其中一
    封內容，甲○○確有寫道「Dear Emily I miss you darling
    」字樣；另一封則寫道「My Darling;This was what I did
     tonight.Miss you.Love」等字樣；又甲○○傳送至訴外人戊
    〇〇間手機訊息均以「寶貝」、「Baby」稱呼戊〇〇，並於104
    年5月26日傳送訊息內容為「寶貝，好多天沒有消息，非常
    想念」、104年5月28日傳送訊息為「寶貝，手機什麼時候會
    好？想妳」、105年2月4日傳送訊息「寶貝，年終下來了，
    分給寶貝十萬，已匯入戶頭，想妳」等字樣。有上開電子郵
    件、手機翻拍畫面、有機飲食新概念傳單上聯絡人姓名及電
    話可稽（見本院卷一第275至285頁）。足認甲○○確有以上揭
    語詞與其女性友人往來，而上開用語於客觀上顯有逾已婚人
    士之一般正常男女交往分際。
  3.又甲○○主張因乙〇發現其與女性友人上開書信及訊息後，與
    其發生肢體衝突，乙〇咬傷其等情，業經證人即兩造所生之
    子丙〇〇於另案檢察官偵查時證述：伊於106年10月12日晚間1
    1時許在〇〇市○區○○路000號6樓住處父親臥房前，看到兩造有
    拉扯。當時伊在房間裡看書，伊聽到吵鬧聲就出來看，伊就
    看到兩造在房門前拉扯，當時母親要叫父親出來，父親想留
    在房間裡，兩造在推拉的過程中，母親被父親往外推撞到旁
    邊電燈的開關，造成開關壞掉，後來伊看到兩造互相打來打
    去，父親有出來走道把母親壓在走道的牆壁，母親就咬父親
    一下，父親覺得痛就叫伊去打119報警處理，伊也有跟母親
    說要不要去驗傷，母親說她心痛不要驗傷（下稱系爭事件）
    。於發生系爭事件前，兩造關係還好，母親之前好像看到父
    親跟其他女子的信件，信件裡面的用詞指「HONEY I MISS Y
    OU」會讓人誤會，現在兩造關係很差，母親跟父親講話，父
    親都不理會等語〔臺灣〇〇地方檢察署（下稱〇〇地檢）107年度
    他字第535號偵查卷，下稱偵卷，第21至21頁反面〕。足認兩
    造確曾因甲○○與女性友人間書信稱呼用語起爭執，亦曾因口
    角而發生互相拉扯，兩造均未能以理性平和方式解決爭執，
    致生肢體衝突。且甲○○因系爭事件受有右上臂紅腫痛、右前
    臂擦傷及瘀傷、左上臂處抓傷及左前臂2處咬傷，乙〇亦因此
    遭〇〇地檢檢察官以107年度偵字第2870號聲請簡易判決處刑
    ，嗣認罪協商，經臺灣〇〇地方法院（下稱〇〇地院）以107年
    度〇簡字第404號判決判處乙〇犯傷害罪，處拘役10日，如易
    科罰金以1000元折算1日，緩刑2年，並應於刑事判決確定後
    1年內向公庫支付5000元等情，有〇〇馬偕紀念醫院受理家庭
    暴力事件驗傷診斷書、臺灣〇〇地方法院107年度偵字第2870
    號簡易判決處刑書、107年度〇簡字第404號刑事宣示判決筆
    錄可稽（見原審卷第15頁、〇〇地院107年度〇簡字第404號刑
    事簡易卷宗第5至6頁、第57至58頁），並經本院調閱〇〇地院
    107年度〇簡字第404號刑事卷宗（含偵查卷）查核屬實。堪
    認兩造確曾有因甲○○於書信曖昧用語發起爭執，相互拉扯，
    致甲○○受傷。
  4.次查，兩造自其子念幼稚園時即分房，其子高三時即分居，
    甲○○搬出去住，乙〇於夜間確實會打開甲○○房門進入看一下
    ，甲○○多少都會被乙〇半夜開鎖進來嚇到，兩造分居後乙〇會
    傳Line、簡訊或打電話給甲○○，甲○○大部分都已讀，但很少
    回覆。兩造相處會大小聲，有時是甲○○先開始，有時是乙〇
    先開始。於系爭事件發生後，兩造有再發生幾次口角，甲○○
    回家時間就越來越晚，有幾次是一、兩點才回家，乙〇有時
    跟甲○○平常對話，甲○○也會不回答，乙〇做東西給甲○○吃，
    甲○○也會說不要。關於上開信件事件，於發生當下，乙〇聽
    不下甲○○之解釋，乙〇曾有一、二次提到她如果沒有上帝，
    她就拿刀了，不是殺自己就是殺別人這件事，兩造不可能再
    同住等情況，亦經兩造之子丙〇〇到院證述綦詳等語（見本院
    卷一第241至255頁）。堪認兩造於系爭事件發生前即長期分
    房居住，於平時很少有對話溝通，乙〇於發現上開信件及訊
    息後，即懷疑甲○○有外遇，不願聽甲○○解釋，兩造無法和平
    理性溝通，甚且於系爭事件後，甲○○即搬離兩造共同住處。
  5.且參以系爭事件後，兩造間對話內容，原多為乙〇一方不斷
    抱怨、叨念，甲○○並未回覆，嗣轉變成兩造彼此針鋒相對，
    互相指摘對方，亦有上訴人所提兩造對話錄音及譯文、被上
    訴人所提譯文內容可稽（詳見原審卷第99至121頁、第172頁
    至181頁、本院卷一第470至473頁）；又甲○○亦對乙〇提出妨
    害秘密之刑事告訴，雖乙〇經檢察官偵查後為不起訴處分（
    見本院卷二第113至116頁）；復兩造先後分別未先告知對方
    即各自先後更換兩造原共同住處門鎖，致對方無法進入原共
    同住處（見本院卷二第87、117頁），可見兩造間夫妻相互
    關愛之情早已不存在，嗣甲○○提起本件離婚訴訟上訴後，乙
    〇亦提起反訴請求離婚，顯見兩造已表明無意繼續婚姻關係
    ，應認兩造婚姻關係已生嚴重破綻。而審酌甲○○先數次以曖
    昧用語寫信及傳簡訊給其他女性，乙〇因懷疑甲○○外遇而逕
    自查看甲○○之手機及電子郵件，有〇〇地檢檢察官108度偵字
    第13002號不起訴處分書可佐（見本院卷二第115頁），至甲
    ○○主張乙〇擅自刪除其手機通訊資料部分，甲○○未舉證以實
    其說，難認可採。惟於乙〇發現上開信件及訊息後，乙〇不願
    聽甲○○解釋，多次發生口角，甚曾衍生肢體衝突，致甲○○受
    傷；又乙〇於106年10月11日、12日曾密集傳送多通簡訊及撥
    打電話予甲○○，有中華電信股份有限公司用戶受信通信紀錄
    報表可參（見原審卷第14頁）；又甲○○逕自搬離兩造原共同
    住所，兩造分居後，兩造均未嘗試修補夫妻關係，且互不信
    任對方，相互提起民、刑事訴訟（見本院卷二第99頁），並
    分別未事先通知對方即各自更換原共同住處門鎖；復於系爭
    事件發生後，兩造無法和平理性為溝通或對話，甚而互相指
    摘對方，而無任何改善，婚姻關係誠摰互信之基礎顯已無存
    ，達於倘處於同一境況，任何人均將喪失維持婚姻意欲之程
    度，兩造之婚姻顯已生破綻而無回復之望，堪認兩造有難以
    維持婚姻之重大事由存在，而該重大事由，兩造均須負責，
    且衡量兩造之有責程度相當，揆諸前揭說明，兩造均得請求
    離婚。至乙〇另主張甲○○將兩造共同居住所即〇〇市○區○○路00
    0號6樓房屋（下稱系爭房屋）向〇〇富邦銀行定最高限額抵押
    ，並為高額貸款，致兩造互信相基礎已喪失，可歸責於甲○○
    較重云云，惟系爭房屋既為甲○○所有，為乙〇所不爭執，而
    甲○○基於系爭房屋所有權人身分而處分系爭房屋，尚難認謂
    此部分具離婚可歸責性之原因，乙〇此部分主張不可採。
  6.至於甲○○主張民法第1052條第1項第3款規定之離婚事由部分
    ，因與其依同條第2項之離婚事由為選擇合併，請求擇一為
    有利其之判決，本院既已依民法第1052條第2項之離婚理由
    ，認為其請求離婚有理由，基於選擇合併訴訟，則第1052條
    第1項第3款離婚事由部分，即無庸再為論斷之必要，合予敘
    明。
五、乙〇依民法第1056條規定，請求甲○○賠償非財產上損害350萬
    元部分：
    乙〇主張兩造離婚，係可歸責於甲○○，而非可歸責於其，致
    其精神遭受莫大痛苦，且因此患有創傷壓力症候群，其依民
    法第1056條規定，請求甲○○給付非財產上之損害賠償350萬
    元云云。按夫妻之一方，因判決離婚而受有損害者，得向有
    過失之他方，請求賠償。前項情形，雖非財產上之損害，受
    害人亦得請求賠償相當之金額。但以受害人無過失者為限。
    民法第1056條第1、2項固定有明文。又所謂「受害人無過失
    」，係指受害人無有責之離婚原因存在。依上開規定，離婚
    之一方請求非財產上之損害賠償，以受害人無過失為限。兩
    造離婚雙方均有過失，業經認定如前，乙〇並非無過失之一
    方，則乙〇自不得請求甲○○賠償非財產上之損害。乙〇依民法
    第1056條規定請求甲○○給付非財產上損害350萬元，洵屬無
    據。
六、乙〇依民法第1057條規定請求贍養費部分：
    乙〇主張兩造離婚，其無過失，且其因判決離婚而陷於生活
    困難，依民法第1057條規定，請求甲○○按月給付贍養費云云
    。按夫妻無過失之一方，因判決離婚而陷於生活困難者，他
    方縱無過失，亦應給與相當之贍養費，民法第1057條固定有
    明文。惟如前述，兩造離婚雙方均有過失，乙〇並非無過失
    之一方，況且乙〇為58年3月6日生，為居家護理所負責人，
    其名下有股票投資、存款，及7筆不動產，有乙〇之財產所得
    調件明細表可參（見本院卷一第323至327頁），亦難謂其於
    離婚後生活陷於困難。故乙〇依民法第1057條規定，請求甲○
    ○給付贍養費，亦屬無據。
七、綜上所述，甲○○主張兩造婚姻有民法第1052條第2項之難以
    維持事由，兩造可歸責程度相同，甲○○自得請求與乙〇離婚
    。甲○○請求與乙〇離婚，為有理由，應予准許。從而原審為
    甲○○敗訴之判決，即有未洽，上訴論旨指摘原判決不當，求
    予廢棄改判，為有理由，爰由本院廢棄改判如主文第2項所
    示。至於乙〇提起反訴，依民法第1052條第2項規定請求離婚
    ，為有理由，應予准許；而乙〇依民法第1056條第2項規定請
    求甲○○給付350萬元及自反訴訴狀繕本送達翌日起加計法定
    遲延利息，及依民法第1057條規定請求自反訴起訴狀繕本送
    達翌日起至乙〇死亡之日止，按月於每月一日給付贍養費2萬
    7293元，如不足一月者，依當月實際日數與當月天數之比例
    計算，如遲誤一期未履行或未完全履行者，其後之期間視為
    亦已到期，均為無理由，應予駁回。又乙〇為金錢請求部分
    之反訴，既經駁回，關於該部分之假執行之聲請，亦失所附
    麗，應併予駁回。
八、本件事證已臻明確，兩造其餘之攻擊或防禦方法、及所用之
    證據，經本院斟酌後，認為均不足以影響本判決之結果，爰
    不逐一論列。乙〇另聲請本院調閱甲○○設於〇〇富邦銀行〇〇分
    公司活期存款帳戶於105年5月22日、24日、25日及107年7月
    20日分別轉支款項之對象為何人帳戶，且於107年7月18日開
    始利用高借貸增加債務，惟此部分事實乃兩造關於另案夫妻
    剩餘財產分配事件有關，核與本件訴訟無涉，認無調查之必
    要。均附此敘明。
九、據上論結，本件上訴人之上訴為有理由，被上訴人之反訴為
    一部有理由，一部無理由，依家事事件法第51條、民事訴訟
    法第450條、第78條、第79條，判決如主文。
中　　華　　民　　國　　109 　年　　4 　　月　　21　　日
　                  家事法庭
                        審判長法  官  謝碧莉
                              法  官  王本源
                              法  官  陳月雯
正本係照原本作成。
如不服本判決，應於收受送達後20日內向本院提出上訴書狀，其
未表明上訴理由者，應於提出上訴後20日內向本院補提理由書狀
（均須按他造當事人之人數附繕本）上訴時應提出委任律師或具
有律師資格之人之委任狀；委任有律師資格者，另應附具律師資
格證書及釋明委任人與受任人有民事訴訟法第466 條之1第1項但
書或第2項（詳附註）所定關係之釋明文書影本。如委任律師提
起上訴者，應一併繳納上訴審裁判費。
中　　華　　民　　國　　109 　年　　4 　　月　　22　　日

    　　　　　　　　　　　　　書記官  侯雅文
附註：
民事訴訟法第466條之1（第1項、第2項）：
對於第二審判決上訴，上訴人應委任律師為訴訟代理人。但上訴
人或其法定代理人具有律師資格者，不在此限。
上訴人之配偶、三親等內之血親、二親等內之姻親，或上訴人為
法人、中央或地方機關時，其所屬專任人員具有律師資格並經法
院認為適當者，亦得為第三審訴訟代理人。